【裁判字號】    90,上訴,370
【裁判日期】    900410
【裁判案由】    違反漁業法
【裁判全文】
臺灣高等法院臺南分院刑事判決            九十年度上訴字第三七號       Ａ
      上  訴  人
      即  被  告  甲  ○  ○
右上訴人因違反漁業法案件，不服臺灣臺南地方法院八十九年度訴字第一三八七號中
華民國八十九年十二月十九日第一審判決（起訴案號：臺灣臺南地方法院檢察署八十
九年度偵字第一一六三五號），提起上訴，本院判決如左：
      主      文
原判決撤銷。
甲○○共同違反採捕水產動物，不得以使用電氣方法為之之規定，處拘役肆拾日，如
易科罰金，以參佰元折算壹日。
扣案之電魚漁具壹組沒收；捕獲之漁獲物所變賣價格新台幣柒拾元應予追繳。
      事      實
一、甲○○曾因違反森林法案件，經法院判處有期徒刑七月，緩刑四年，於民國（下
    同）八十七年十月二十二日確定，猶不知悔改。甲○○、林明勝二人（末者同案
    判決有罪確定）共同基於犯意之聯絡，非為試驗研究目的，未經主管機關許可，
    於八十九年十月七日十七時許，在台南縣玉井後旦溪玉井段河床，利用電池、變
    壓器，另以竹桿加鐵絲網放入水中通電，採捕水產動物吳郭魚共三台斤。嗣於同
    日十七時三十分許，在上址河床，為警當場查獲，扣得上開電魚漁具一組及吳郭
    魚三台斤（經警變賣，共得價金新台幣七十元）。
二、案經台南縣警察局玉井分局報告台灣台南地方法院檢察署檢察官偵查起訴。
      理      由
一、右開事實，業據上訴人即被告甲○○迭次偵審訊中坦承不諱，並有扣案之上開電
    魚漁具一組及捕獲次漁獲變賣所得價額新台幣七十元可資佐證。故被告之事證明
    確，犯行洵堪認定。
二、按採捕水產動植物，不得以使用電氣方法為之，漁業法第四十八條第一項第三款
    定有明文。被告甲○○違反規定，使用電氣捕魚，係犯漁業法第六十條第一項之
    罪。被告與林明勝二人就上開犯行，有犯意之聯絡及行為之分擔，為共同正犯。
三、原審認被告之罪證明確，因予論罪科刑，固非無見。惟查（１）刑法第四十一條
    業已於九十年一月十日修正公佈，於同年月十二日生效，被告違反漁業法之犯罪
    行為乃在該條文修正前，原審雖判處被告拘役四十日，惟未及比較新舊法以為有
    利於被告之適用結果，而未予以諭知易科罰金以三百元折算一日之標準，顯有不
    洽。（２）原判決雖予被告科刑，惟其理由漏未載明依刑法第五十七條所列各款
    事項，為酌科其刑之標準，顯有未備。被告上訴意旨指摘原判決量刑過重而有不
    當之處，雖無理由，惟原判決既有上開可議之處，應予撤銷改判。按刑法第四十
    一條業已於九十年一月十日修正公佈，於同年月十二日生效，其第一項規定：「
    犯最重本刑為五年以下有期徒刑之罪，而受六月以下有期徒刑或拘役之宣告，因
    身體、教育、職業或家庭之關係或因其他正當事由，執行顯有困難者，得以一元
    以上三元以下折算一日，易科罰金。但確因不執行所宣告之刑，難收矯正之效或
    難以維持法秩序者，不在此限。」；該修正條文之適用自較舊法有利於被告，且
    被告之犯罪行為乃在該條文修正前，依刑法第二條第一項前段之規定應適用較有
    利於被告之裁判時新法處斷。爰審酌被告之素行，為圖漁獲，利用電池、變壓器
    ，另以竹桿加鐵絲網放入水中通電，採捕水產動物吳郭魚共計三台斤，所生之危
    害罪及犯後坦承所犯，態度良好等一切情狀，仍量處如主文第二項所示之刑，並
    諭知易科罰金以三百元折算一日之標準。扣案之電魚漁具一組為供被告二人犯罪
    所用之漁具；吳郭魚三台斤為被告等採捕之漁獲物，經變賣所得為新台幣七十元
    應均依漁業法第六十八條之規定宣告沒收之及追繳該價格。
據上論斷，應依刑事訴訟法第三百六十九條第一項前段、第三百六十四條、第二百九
十九條第一項前段、漁業法第四十八條第一項第三款、第六十條第一項、第六十八條
、刑法第十一條前段、第二條第一項前段、第二十八條、修正後第四十一條第一項前
段，罰金罰鍰提高標準條例第二條，判決如主文。
本案經檢察官邱克斌到庭執行職務。
中    華    民    國      九十      年      四      月      十    日
                                  臺灣高等法院臺南分院刑事第一庭
                                      審判長法官  鄭    文    肅
                                            法官  黃    聰    明
                                            法官  王    浦    傑
右正本證明與原本無異。
如不服本判決，應於判決送達後十日內向本院提出上訴狀，其未敘述理由者並應於提
出上訴狀後十日內向本院補提理由書（應附繕本)。
                                      法院書記官  蔡    振    豐
中    華    民    國      九十      年      四      月      十二        日
附錄法條：
漁業法第四十八條
採捕水產動植物，不得以左列方法為之：
三、使用電氣或其他麻醉物。
漁業法第六十條第一項：違反第四十八條第一項各款規定之一者，處五年以下有期徒
                      刑、拘役或併科新臺幣十五萬元以下罰金。


司法院資訊處製作；財團法人民間司法改革基金會備份。
